臺灣臺中地方法院民事判決　　　　　　　100年度訴字第57號
　　原　　　告　陳清日
　　訴訟代理人　黃秀蘭　律師
　　　　　　　　陳昱瑄　律師
　　被　　　告　李桂花
上列當事人間請求拆屋還地事件，本院於民國100年6月2日言詞
辯論終結，判決如下：
    主      文
被告應將坐落臺中市烏日區○○○段 465地號土地上如附圖所示
編號C部分面積34.76平方公尺之地上物拆除，並將上開占用之土
地返還原告。
被告應給付原告新臺幣肆仟伍佰陸拾伍元，及自民國100年2月10
日起至清償日止，按週年利率百分五計算之利息，並自民國 100
年 2月10日起至返還第一項所示土地之日止，按月給付原告新臺
幣佰貳拾元。
原告其餘之訴駁回。
訴訟費用由被告負擔百分之九十三，餘由原告負擔。
本判決原告勝訴部分，於原告以新台幣壹拾伍萬捌仟元為被告供
擔保後，得假執行。但被告以新台幣肆拾柒萬貳仟柒佰拾陸元
為原告預供擔保，得免為假執行。
原告其餘假執行之聲請駁回。
    事實及理由
甲、程序事項：
    按訴狀送達後，原告不得將原訴變更或追加他訴。但請求之
    基礎事實同一者，不在此限。民事訴訟法第255條第1項第 2
    款定有明文。本件原告起訴聲明原為(一)被告應將座落台中縣
    烏日鄉○○○段465地號，地目為林地，面積為 37.4平方公
    尺（實際面積以測量為準），權利範圍為全部之土地如附圖
    C部分之地上物拆除，並返還土地予原告。 (二)被告應給付原
    告新臺幣（下同） 8,262元，及自本起訴狀繕本送達翌日起
    至清償日止，按年息百分之五計算之利息，及自民國（下同
    ）99年11月25日起至返還第一項土地之日止，按月給付原告
    459元。嗣原告於100年 3月17日具狀依臺中市大里地政事務
    所100年2月24日土地複丈成果圖（下稱土地複丈成果圖）更
    正訴之聲明為(一)被告應將座落台中縣烏日鄉○○○段 465地
    號（面積： 34.76平方公尺，權利範圍：全部）之土地如地
    政機關土地複丈成果圖 C部份上地上物拆除，並返還該筆土
    地予原告。（實際面積以地政機關測量為準）(二)被告應給付
    原告 5,964元，及自本起訴狀繕本送達翌日起至清償日止，
    按年息百分之五計算之利息，及99年11月25日起至返還第一
    項土地之日止，按月給付原告 426元。原告上開變更，核屬
    基於同一基礎事實之請求，揆諸前開條文，自無不合，應予
    准許，合先敘明。
乙、實體事項：
壹、原告主張：
一、座落臺中市烏日區○○○段 465地號土地（下稱系爭土地）
    為原告所有，被告自98年 5月間起無權占用系爭土地，迭經
    原告催促仍拒絕歸還，依民法第767條第1項規定，原告本於
    所有權之行使，自得請求排除被告之侵害，拆除地上建築物
    ，並返還系爭土地。又被告無正當權源而占用系爭土地至今
    ，則依社會通常之觀念，自受有相當租金之利益，並因而致
    使原告受有相當於租金之損害，原告爰依不當得利及侵權行
    為之法律關係請求被告返還相當於租金之損害或相當於租金
    之利益，自屬有據。而原告遭被告占用之系爭土地為經濟價
    值甚高之建築用地，原告受損之經濟利益甚大，爰依土地法
    第97條、第 105條規定，以系爭土地之申報地價按年息百分
    之八計算，請求被告返還相當於租金之損害。據土地複丈成
    果圖可知被告占用系爭土地其中 34.76平方公尺，系爭土地
    申報地價為每平方公尺 1,840元，故其每月相當於租金之利
    益為426元（計算式：1,840×34.76×8% ÷12=426）。復自
    訴外人李麗花所提出之買賣契約，可知其自98年 9月18日起
    無權占用系爭土地至今，是被告應給付自98年 9月18日起至
    99 年11月25日止，相當於租金之不當得利5,964元，及自99
    年11月25日起至返還系爭土地之日止，每月相當於租金之損
    害426元。
二、對被告抗辯之陳述：
  (一)系爭土地本屬原告所有，於54、55年間，原告之父執輩為系
    爭土地之原所有人，該所有人開墾系爭土地用以曬穀，當時
    有外省籍老兵向原告父親表示，系爭土地既然是空著曬穀，
    可否讓其借住，暫時有個棲身之所，原告之父執輩遂允諾，
    約定將系爭土地借用至老兵死亡，即會將系爭土地返還於土
    地所有權人。初始原告與訴訟代理人溝通時，產生誤會，是
    以原告之訴訟代理人於100年2月 9日開庭時，會錯原告之意
    ，表達為該系爭土地係由老兵開墾，實則該土地係由土地所
    有人開墾，由老兵向土地所有人無償借用，併此更正。老兵
    並多次向原告表示；「土地等我死掉就會還你們，我保證不
    會把房子賣給別人。」等語，未料該名老兵年老住進安養院
    後，其大陸籍配偶私自將房屋賣出，並輾轉由訴外人廖麗珍
    及被告李桂花買受。
  (二)該名老兵與系爭土地之原所有權人即原告之父執輩間，約定
    將土地無償借由老兵使用，至老兵死亡後即返還土地，雙方
    成立有使用借貸之契約，此契約訂定時，係以使老兵得以有
    棲身之所終老為使用之目的，該契約之目的既係在使老兵有
    棲身之所，具有強烈之對人性，並非得繼受之契約，縱然該
    老兵之後手係以合法買賣之方式取得系爭土地上建築物之事
    實上處分權，亦不得繼受該使用借貸契約而主張其對系爭土
    地有正當之占有權源。被告係無權占有系爭土地，原告本於
    所有權，自得依民法第 767條之規定，請求其拆除地上物，
    並返還所有物予原告。退步言，倘認被告可繼受該使用借貸
    契約，對系爭土地得主張為有權占有，然使用借貸契約成立
    時，係以使訂定使用借貸契約之老兵終老為目的，今訂定該
    使用借貸契約之老兵業已亡故，使用借貸契約之目的已達，
    原告自得依民法第470條第1項規定，請求返還借用物，即原
    告自得請求被告所占用之土地。再退步言，縱該使用借貸契
    約並無訂定使用目的，原告仍得據民法第472條第2款規定請
    求被告返還土地，因該老兵即借用人未經貸與人同意，允許
    第三人即被告使用借用物，原告於此以本準備狀繕本之送達
    ，為終止使用借貸契約之意思表示，請求被告返還借用物。
    復按同法第472條第4款之規定，使用借貸契約之借用人死亡
    ，貸與人得終止使用借貸契約，今借用人即老兵業已死亡，
    原告並以本準備狀繕本之送達，為終止使用借貸契約之意思
    表示，請求被告返還借用物。
  (三)自被告提出之不動產買賣契約書第貳條寫明該買賣價金為「
    房屋買賣價款」、第玖條則將土地增值稅刪除、附加房屋座
    落之門牌並未有地號或土地面積、土地買受之價金等記載，
    足見被告雖取得房屋之事實上處分權，然此與是否為有權占
    有系爭土地仍屬二事，該房屋之買賣契約尚不足以證明被告
    就系爭土地具有占有之正當權源。被告再提出買受人為訴外
    人周瑞斌，出賣人為訴外人何江平，以臺中市○○區○○村
    ○○路便行巷142號房屋為買賣標的之買賣契約書，該契約
    書第五記載「本契約如有手續不清應由出賣人負責（該地權
    屬廟公地每年須要付地租過戶於買受人名義起由買受人負擔
    繳納）」等文字，被告並未說明該買賣契約書與其是否有權
    占有系爭土地間有何關連性？該買賣契約書之買受人為周瑞
    斌，被告之前手則係鍾德鳳，被告究竟有無繼受任何正當占
    有系爭土地之權，自該買賣契約書中尚無法證明。
  (四)訴外人廖麗珍提出一文件記載「茲有郭藩長、宏泉、映速三
    人共同買到陳義昌之晒谷埕一片座落於學田村學田路便行巷
    16號之6 右側在曾有想右邊屋地貳間立讓給高維利、王青龍
    二人…」等語，惟該文件並非原告將土地讓與他人之文書，
    雖被告於審判期日中抗辯訴外人陳義昌為原告之父，然原告
    之父並非系爭土地之所有權人，無權出讓系爭土地，況觀諸
    該文件，亦無原告之父陳義昌之簽名或蓋章足以證明系爭土
    地之出讓經其同意，立書人更非陳義昌，且該文件之受讓人
    為高維利、王青龍等二人，亦非廖麗珍與被告，依廖麗珍提
    出該文件，無法證明被告就系爭土地有何正當占有權源可言
    ，原告主張被告應拆除房屋、返還土地予原告，洵屬有理。
  (五)被告無權占用系爭土地，自86年起至今之申報地價均為每平
    方公尺1,840元，是原告以每平方公尺1,840元為相當於租金
    之不當得利之計算基準，向被告主張返還不當得利，為有理
    由。
三、並聲明：
  (一)被告應將座落台中縣烏日鄉○○○段465地號（面積：34.76
    平方公尺，權利範圍：全部）之土地如地政機關土地複丈成
    果圖 C部份上地上物拆除，並返還該筆土地予原告（實際面
    積以地政機關測量為準）。
  (二)被告應給付原告 5,964元整，及自起訴狀繕本送達之翌日起
    至清償日止，按年利率百分之五計算之利息，及99年11月25
    日起至返還第一項土地之日止，按月給付原告426元。
  (三)願供擔保請准宣告假執行。
  (四)訴訟費用由被告負擔。
貳、被告則以：
一、被告係於98年 9月18日向訴外人鍾德鳳購買臺中市○○區○
    ○村○○路便行巷142號房屋，並已支付價金180,000元，遂
    取得房屋占有。系爭土地乃是54年由訴外人王青龍以二千多
    元向原告支付訴外人陳義昌購買，建造平房，已經過 4次過
    戶轉賣，而原告為51年出生，怎會清楚54年間土地買賣之細
    節？又被告購買時間較短，不清楚之前的來龍去脈，被告占
    有使用房屋及系爭土地係合法有正當權源。
二、原告所有之系爭土地，於71年5月7日因判決共有物分割而取
    得登記，在此之前，被告所有之房屋早已於系爭土地上建造
    。且系爭土地所有權人幾十年來有無異議，被告未見該證明
    ，故被告所購買之房屋有使用系爭土地之權利。被告購買之
    房屋，結構為二層、磚瓦造，自外觀可知約以存在30餘年以
    上，長久以來皆相安無事，被告不知有土地權利爭執，而向
    鍾德鳳購買，被告收到本件開庭通知時，甚感訝異原告何以
    提起本訴。
三、依被告提出之買受人為訴外人周瑞斌、出賣人為訴外人何江
    平之買賣契約書記載，系爭土地屬於「廟公地」。原告父親
    訴外人陳義昌將系爭土地賣給老兵訴外人周瑞斌，老兵才能
    在系爭土地上建造房屋，被告才會向老兵購買房屋，若無權
    利，不可能讓老兵建造，買賣契約書上記載很清楚，只是以
    前人不懂要辦理過戶。原告請求無理由，被告並沒有占用原
    告所有之系爭土地。
四、並聲明：
  (一)原告之訴及假執行之聲請均駁回。
  (二)訴訟費用由原告負擔。
  (三)如受不利判決，願供擔保請准宣告免為假執行。
、本件經兩造整理並協議簡化爭點如下（依民事訴訟法第270
    條之1第3項之規定，當事人就其主張之爭點，經依同條第1
    項第3款或第2項為協議者，應受其拘束。但經兩造同意變更
    ，或因不可歸責於當事人之事由或依其他情形協議顯失公平
    者，不在此限。）：
一、兩造不爭執之事項（本院逕採為判決之基礎，毋庸證明）：
  (一)坐落台中市烏日區○○○段432、435、465、434、436 地號
    土地，為原告所有（原證一：土地登記謄本）。
  (二)上開土地現場經本院於100年2月17日履勘、拍攝照片，並請
    台中市大里地政事務人員測量，製有勘驗測量筆錄。（提示
    勘驗測量筆錄予兩造）
  (三)台中市大里地政事務所於100年2月24日里地二字第10000024
    69號檢送土地複丈成果圖，被告何德所有地上物占用上開43
    2地號、435地號、追加之434、436地號土地是整筆土地占用
    ，面積即如複丈成果圖所示A部分面積為21.14平方公尺；被
    告廖麗珍所有地上物占用上開465地號土地，面積即如複丈
    成果圖所示B部分面積為39.02平方公尺；被告李桂花所有地
    上物占用上開465地號土地，面積即如複丈成果圖所示C部分
    面積為34.76平方公尺。
  (四)被告何德占用在上開432地號、435地號土地上之地上物（房
    屋，門牌號碼台中縣烏日鄉○村○○路便行巷95號），係何
    德於93年11月24日向訴外人李林增所購買（有何德提出之台
    中縣稅捐稽徵處93年度契稅繳款書、房屋稅籍證明書、不動
    產買賣契約書、讓渡書、建築改良物買賣所有權移轉契約書
    附卷、被告何德部分，已於100年6月 2日與原告達成和解）
    。
  (五)被告廖麗珍占用在上開 465地號土地上之地上物（房屋，門
    牌號碼台中縣烏日鄉○村○○路便行巷 140號），係廖麗珍
    之夫洪子龍（已過世）於85年 5月24日向訴外人李淼所購買
    ，洪子龍過世後，經廖麗珍向台中縣地方稅局大屯分局申請
    變更納稅義務人為廖麗珍｛有廖麗珍提出之台中縣地方稅務
    局98年5月5日中縣稅屯分房字第0986007369號函、台中縣稅
    捐稽徵處85年度契稅繳款書、建築改良物買賣所有權移轉契
    約書、台中縣烏日鄉公所監證費繳納通知書、房屋稅籍證明
    書（李淼，85年 5月21日）、台中縣政府63年度契稅繳納通
    知書及收據（李淼）附卷、被告廖麗珍部分，已於100年6月
    2日與原告達成和解｝。
  (六)被告李桂花占用在上開 465地號土地上之地上物（房屋，門
    牌號碼台中縣烏日鄉○村○○路便行巷 142號），係李桂花
    於98年 9月18日向訴外人鍾德鳳所購買（有李桂花提出之不
    動產買賣契約書）。
  (七)上開門牌號碼台中縣烏日鄉○村○○路便行巷95號、台中縣
    烏日鄉○村○○路便行巷 140號、台中縣烏日鄉○村○○路
    便行巷142號等房屋，均為未辦保存登記之建物。
四、兩造爭執之事項（本院判斷）：
  (一)被告何德、廖麗珍、李桂花等人是否得據渠所分別提出之不
    動產買賣契約書、讓渡書、建築改良物買賣所有權移轉契約
    書、台中縣稅捐稽徵處契稅繳款書、房屋稅籍證明書、不動
    產買賣契約書、台中縣烏日鄉公所監證費繳納通知書、台中
    縣政府63年度契稅繳納通知書及收據等資料，而主張係有權
    占用原告所有之土地？
  (二)相當於租金之不當得利應如何計算？
肆、本院之判斷：
一、本院認為原告請求被告李桂花拆除地上物，並返還所占用之
    土地，為有理由，茲分述理由如下：
  (一)按所有人對於無權占有或侵奪其所有物者，得請求返還之。
    對於妨害其所有權者，得請求除去之。有妨害其所有權之虞
    者，得請求防止之，民法第767條第1項定有明文。又違章建
    築之讓與，雖因不能為移轉登記而不能為不動產所有權之讓
    與，但受讓人與讓與人間如無相反之約定，應認為讓與人已
    將該違章建築之事實上處分權讓與受讓人。又房屋之拆除為
    一種事實上之處分行為，須有事實上之處分權者，始有拆除
    之權限（最高法院86年度台上字第2272號裁判意旨參照）。
    又以無權占有為原因，請求返還所有物之訴，被告倘係以「
    非無權占有」資為抗辯者，原告就被告無權占有之事實，並
    不負舉證責任。換言之，被告應就其取得占有係有正當權源
    之事實，舉證證明；倘被告不能證明其占有權源，則自應認
    原告之請求為有理由。
  (二)兩造所不爭執之事實：
    (1)坐落台中市烏日區○○○段 432、435、465、434、436地
      號土地，為原告所有（原證一：土地登記謄本，本院卷第
      11頁至第15頁）。
    (2)上開土地現場經本院於100年2月17日履勘、拍攝照片，並
      請台中市大里地政事務人員測量，製有勘驗測量筆錄（提
      示勘驗測量筆錄予兩造，本院卷第65頁至第79頁）。
    (3)台中市大里地政事務所於100年2月24日里地二字第100000
      2469號檢送土地複丈成果圖，被告李桂花所有地上物占用
      上開465地號土地，面積即如複丈成果圖所示C部分面積為
      34.76平方公尺（本院卷第90頁、第91頁）。
    (4)被告李桂花占用在上開 465地號土地上之地上物（房屋，
      門牌號碼台中縣烏日鄉○村○○路便行巷 142號），係李
      桂花於98年 9月18日向訴外人鍾德鳳所購買（有李桂花提
      出之不動產買賣契約書，本院卷第49頁至第54頁）。
    (5)上開門牌號碼台中縣烏日鄉○村○○路便行巷 142號房屋
      ，為未辦保存登記之建物。
  (三)據上，被告李桂花占用原告所有上開 465地號土地上之地上
    物（房屋，門牌號碼台中縣烏日鄉○村○○路便行巷 142號
    ），係李桂花於98年 9月18日向訴外人鍾德鳳所購買，且為
    未辦保存登記之建物，則上開房屋雖非被告李桂花所建築，
    但被告李桂花與鍾德鳳間並無相反之約定，應認為鍾德鳳已
    將該違章建築之事實上處分權讓與被告李桂花，依上揭說明
    ，被告李桂花即擁有事實上之處分權，並有拆除之權限，至
    堪認定。
  (四)被告李桂花雖以前詞置辯，並主張其占用原告所有上開土地
    ，具有合法使用權源等語。惟查：
    (1)依被告李桂花所提出其與訴外人鍾德鳳簽訂之不動產買賣
      契約書第貳條載明「本件買賣價金經方議定為房屋買賣
      價款合計新台幣壹拾捌萬正」等語（本院卷第49頁），第
      玖條載明「．．。本土地增值稅方同意依政府公告現值
      申報其增值稅額由負擔。」等語，將土地增值稅負擔部
      分打；且上開契約末亦載明「房屋坐落：台中縣烏日鄉
      學田村學田路便行巷142號稅籍號00000000000號一層：21
      平方公尺所有權全部」等語（本院卷第53頁）。據此，上
      開不動產買賣契約書，雙方買賣之標的僅是「房屋」而已
      ，並不包括房屋坐落之基地，況且若包括基地在內，則上
      開 436地號土地之公告現值為每平方公尺為13,600元，以
      上開不產買賣契約書房屋之面積21平方公尺予以計算亦達
      285,600元 ，更遑論市價行情，更足認被告李桂花主張其
      以 180,000元買受之標的包括房屋及其坐落之基地，即非
      可採。
    (2)再以證人王青龍（民國12年8月20日生）於本院100年5月9
      日至現場就建物現狀訊問時證述：「（法官問：系爭土地
      是合人所有？） 432~436地號土地我不知道是何人所有，
      465地號土地以前是山坡地 ，陳義昌之父用來曬稻榖，成
      功嶺的一些士官問陳義昌的父親說可以讓他們蓋房子住，
      所以陳義昌的父親同意讓我們蓋房子使用，但並沒有向他
      們買土地。當初蓋房子的士官都已經搬走了，我也已經搬
      走了。我蓋的房子是門牌號碼 146號，後來我將房子賣給
      一位阿兵哥，阿兵哥又將房子賣給別人了，並且搬走。」
      、「（法官問：仔們當初向陳義昌的父親借用土地蓋房子
      ，有無約定退伍或死亡後要將土地歸還陳義昌的父親？）
      不記得，上面的房子已經蓋了47年了。」、「（法官問：
      你何時將房子賣給陳兵哥？）我賣掉房子另外買房子住已
      經三十幾年了。」、「（原告訴訟代理人問：當初有無向
      陳義昌的父親說明為什麼要借用土地蓋房子？）因為娶老
      婆沒有地方住，所以拜託陳義昌的父親借我們住。」、「
      （法官問：提示李桂花所提讓渡書(本院卷第45頁)當初為
      何簽此讓渡書？）依照上面記載是曾有想與陳義昌交易，
      曾有想再將土地讓給我蓋房子，土地的狀況不清楚，曾有
      想與陳義昌買賣土地我不知道，我沒有向曾有想買土地。
      」等語（本院卷第154頁、第155頁）。據此，證人王青龍
      所證述與被告李桂花所提出之不動產買賣契約書所載情形
      相符，亦即證人王青龍等士兵，當初僅是向陳義昌之父親
      借用土地蓋房子居住而已，並未買受房子在之基地，堪予
      認定。
    (3)次以，證人郭映速（民國13年9月26日生）於本院100年6
      月2日言詞辯論期日到庭證述：「（法官問：提示被告廖
      麗珍所提之買賣契約（本院卷第45頁），請說明簽立這份
      買賣契約書的過程？）53年底跟地主馬沙（即陳義昌）講
      地給我們蓋房子，這是公地，不是只有單獨壹個人所有，
      要蓋房子你們就自己去蓋，地本來是斜坡，他將地弄平後
      蓋房子，所以陳義昌要求我補償他，所以我補償他二千多
      元，補償他以後，我就蓋房子了。我沒有向他買土地，我
      只有補償他而已，房子是我於54年蓋好的。」、「（你房
      子蓋好後，是否都住在那裡？）沒有，我將房子賣掉了。
      」、「（提示被告廖麗珍所提之買賣契約（本院卷第45頁
      ），是否將房子賣給王青龍？）不是，王青龍與我是鄰居
      ，他蓋一棟，我也蓋一棟，高維利本來也說要蓋，但是後
      來沒有蓋，讓給別人蓋。」、「（上開買賣契約書，出讓
      人郭映速、郭宏泉、郭藩長；承受人高維利、王青龍，是
      什麼意思？）房子是同一時間蓋的，各自蓋自己的，每個
      人都有出錢，各蓋一間。」、「（這份買賣契約書的用意
      為何？）時間太久了，忘記了。一路過來有八、九間，我
      一間、郭宏泉一間、郭藩長一間。一部分給王青龍蓋，一
      部分給高維利蓋。當初我有到高雄去服役，回來以後，小
      孩也長大了，房子沒有辦法住，所以房子就賣給別人了。
      」等語（本院卷第170頁背面、第171頁正面）。據此，證
      人郭映速所證述與被告李桂花所提出之不動產買賣契約書
      所載情形相符，亦即證人郭映速，當初僅是向陳義昌借用
      土地蓋房子居住而已，並未買受房子在之基地，堪予認定
      。
    (4)再以，被告何德（已於100年6月 2日與原告達成和解）所
      提出之不動產買賣契約書即被告何德向訴外人李林增購買
      建物，其契約末建物標示載明「烏日鄉○○村○○路便行
      巷95號稅籍號碼 00000000000號本國式磚造平房面積48平
      方公尺全部（基地他人所有不包括在內）。」等語（本院
      卷第85頁），核與證人王青龍、郭映速所述僅是借用土地
      蓋房子居住之情，亦屬相符。
    (5)再以，被告廖麗珍（已於100年6月 2日與原告達成和解）
      所提出之土地建築改良物買賣所有權移轉契約書即被告廖
      麗珍之配偶洪子龍向訴外人李淼購買建物，亦僅載明建築
      改良物標示「稅籍 00000000000，烏日鄉○○村○○路便
      行巷 140號本國式平房土造21平方公尺」，未有土地之標
      示，以及訴外人李淼房屋稅籍證明書（李淼，85年 5月21
      日）、台中縣政府63年度契稅繳納通知書及收據（李淼）
      （本院卷第58頁至第62頁），亦均為建物之資料而已，尚
      無有關土地之資料，核與證人王青龍、郭映速所述僅是借
      用土地蓋房子居住之情，亦屬相符。
    (6)綜上，被告李桂花向前手鍾德鳳購買之「建物」之建築者
      ，最初係向陳義昌借用土地蓋房子居住而已，並不包括房
      子所在之基地在內。則按使用借貸僅屬「貸與人」與「使
      用人」間特定債之關係，則就上開證人王青龍、郭映速之
      證詞，渠等當初向陳義昌借用土地蓋房子居住使用，雙方
      成立有使用借貸之契約，此契約訂定時，係以使老兵得以
      有棲身之所終老為使用之目的，該契約之目的既係在使老
      兵有棲身之所，具有強烈之對人性，並非得繼受之契約，
      縱然該老兵之後手係以合法買賣之方式取得系爭土地上建
      築物之事實上處分權，亦不得繼受該使用借貸契約而主張
      其對系爭土地有正當之占有權源。況且，原告就被告李桂
      花無權占有之事實，並不負舉證責任。換言之，被告李桂
      花應就其取得占有係有正當權源之事實，舉證證明，本件
      被告李桂花僅以不動產買賣契約書，尚不能證明其合法占
      有土地之權源，是本件自應認原告之請求為有理由。從而
      ，原告本於所有權之物上請求權，請求被告李桂花應將坐
      落臺中市烏日區○○○段465地號土地上如附圖所示編號C
      部分面積 34.76平方公尺之地上物拆除，並將上開占用之
      土地返還原告，洵屬正當，應予准許。
二、相當於租金之不當得利應如何計算？
  (一)又依不當得利之法則，請求返還不當得利，以無法律上之原
    因而受利益，致他人受損害為要件。其得請求之範圍，以對
    方所受之利益為度。而無權占有他人土地，可能獲得相當於
    現金之利益為社會通常觀念。城市地方房屋之現金，以不超
    過土地及其建築改良物申報總價額年息百分之十為限，並為
    租用基地建築房屋所準用，此計收租金之規定，於損害賠償
    事件雖非當然一體適用，然未嘗不可據為計算損害之標準。
    此年息百分之十為限，乃基地租金之最高限額，非謂必照申
    報價額百分之十計算之，且尚斟酌基地位置、工商繁榮程度
    、使用人利用基地之經濟價值、所受利益等情事，以為決定
    。
  (二)查系爭 465地號土地面臨臺中市○○區○○路「便行巷」巷
    道不寬，周圍大部分係屬老舊之平房，尚未充分開發，參酌
    被告李桂花於98年 9月18日向訴外人鍾德鳳買受建物後始占
    用該地等情狀，本院認 C部分之損害金以年息百分之六為適
    當。查系爭土地自95年迄今申報地價為每平方公尺 1,840元
    ，有原告提出之地價第二類謄本附卷可稽（本院卷第 143頁
    ），則原告請求被告李桂花應賠償之損害金，依上揭規定及
    說明，被告李桂花應給付原告每個月相當於租金之利益為32
    0元（1,840×34.76×0.06÷12= 320元 ，元以下四捨五入）
    ，自被告李桂花所提出之不動產買賣契約書，自98年 9月18
    日起至99年11月25日止，相當於租金之不當得利為 4,565元
    （原告僅請求至98年11月25日止，本院亦只計算至該日止，
    附予敘明）。
  (三)從而，則被告李桂花應給付原告 4,565元，並因其無權占有
    他人土地，他人已受損害，其占有之事實狀態，就交還土地
    前，僅履行期未到，並非履行之條件未成就，且被告有到期
    不履行之虞，故原告就此履行前未到前之損害金提將來給付
    之訴、請求返還不當得利，於法要無不合，被告李桂花並應
    自起訴狀繕本送達之翌日即100年2月10日起至交還主文第一
    項土地之日止，按月給付原告 320元（原告請求自99年11月
    25日起至交還主文第一項土地之日止，尚乏依據）。原告請
    求返還不當得利金在此範圍內，洵屬正當，應予准許，逾此
    部分，非有理由，應予駁回。
三、本件原告勝訴部分，兩造分別陳明願供擔保聲請宣告假執行
    及免為假執行，經核於法均無不合，爰分別酌定相當擔保金
    額准許之。至原告敗訴部分，其假執行之聲請亦失所依附，
    應併駁回之。
四、本件事證已臻明確，兩造其餘攻擊防禦方法，核與判決結果
    不生影響，爰不逐一論述。
伍、訴訟費用負擔、宣告假執行及免為假執行之依據：民事訴訟
    法第79條、第390條第2項、第392條第2項。
中    華    民    國    100    年    7    月    22    日
                  民事第一庭    法  官  顏世傑
正本係照原本作成。
如對本判決上訴，須於判決送達後20日內向本院提出上訴狀。如
委任律師提起上訴者，應一併繳納上訴審裁判費。
中    華    民    國    100    年    7    月    22    日
                                書記官  賴亮蓉